最高法院刑事判決                              八十六年度台上字第三九○八號
    上訴人  甲○○
右上訴人因偽造文書案件，不服台灣高等法院中華民國八十六年三月二十一日第二審
判決（八十六年度上訴字第二三一號，起訴案號：台灣台北地方法院檢察署八十五年
度偵字第八九二九號），提起上訴，本院判決如左：
    主  文
上訴駁回。
    理  由
按刑事訴訟法第三百七十七條規定，上訴於第三審法院，非以判決違背法令為理由，
不得為之。是提起第三審上訴，應以原判決違背法令為理由，係屬法定要件。如果上
訴理由狀並未依據卷內訴訟資料，具體指摘原判決不適用何種法則或如何適用不當，
或所指摘原判決違法情事，顯與法律規定得為第三審上訴理由之違法情形，不相適合
時，均應認其上訴為違背法律上之程式，予以駁回。本件上訴人甲○○上訴意旨略稱
：原判決未將有爭執之油畫送鑑定作畫之年份，又未依聲請傳訊證人胡壽鈴、蔡明修
，顯有應於審判期日調查之證據而未予調查之違法；上訴人習畫過程經老師李石樵先
生修正過，為自己留作紀念起見，經老師同意才簽上老師之名字，並非擅自偽造老師
之署押云云。惟查：原判決已明本件係經李石樵之子李雅年、李延年提出告訴，且
經告訴人之代理人即李石樵美術館館長黃明政指訴歷歷，證人葉倫炎供證屬實，上訴
人出具之歉悔書記載：「本人因一時失察，致於自行繪作練習李石樵老師畫作，所造
成困擾深感萬分遺憾……以後絕不再犯。」有歉悔書影本附卷，及偽造石樵署押之油
畫扣案可證，上訴人係於李石樵死亡後，始簽寫「石樵」，自無從經李石樵之同意，
為其認定上訴人依刑法第二百二十條規定犯同法第二百十六條第二百十條行使偽造私
文書所憑之證據及認定之理由。並對於上訴人所辯：與老師一起作畫，係經老師同意
才簽石樵二字，葉倫炎係向伊借油畫云云，均非可採。聲請傳訊李石樵美術館董事胡
壽鈴以證明簽「石樵」係經李石樵同意，聲請傳訊台北市政府警察局大安分局偵查員
蔡明修以證明歉悔書係受黃明政之詐騙所為，認事實已清楚，均無必要，在理由內詳
予指駁。此項證據之取捨所為事實之認定，核與採證法則無違，自不容任指為違法。
且聲請傳訊之證人胡壽鈴、蔡明修，原審業於判決理由內說明無傳訊必要之理由，此
亦為事實審法院依刑事訴訟法規定所得依其職權自由決定之事項，自無應調查之證據
而未予調查之違誤問題。又台北銀行中崙分行之票據，係作為價金付款之用，抑或作
為事後賠償而交付葉倫炎，對原判決認定上訴人係賣畫均無影響，併予說明。上訴意
旨未依卷內資料具體指摘原判決有如何之違背法令，其上訴違背法律上之程式，應予
駁回。
據上論結，應依刑事訴訟法第三百九十五條前段，判決如主文。
中      華      民      國    八十六    年      六      月     廿七     日
                              最高法院刑事第二庭
                                  審判長法官  施  文  仁
                                        法官  陳  炳  煌
                                        法官  張  淳  淙
                                        法官  洪  文  章
                                        法官  林  錦  芳
      右正本證明與原本無異
                                              書  記  官
中      華      民      國    八十六    年      七      月      二      日
